臺灣臺北地方法院民事判決
111年度訴字第1234號
原      告  陶建智  

被      告  温福明  

上列當事人間損害賠償等事件，本院於民國111年5月17日言詞辯
論終結，判決如下：
    主  文
原告之訴及假執行之聲請均駁回。
訴訟費用由原告負擔。
    事實及理由
一、原告起訴主張：
　㈠原告於民國110年7月22日晚上9時5分許，在台北市○○區○○路0
    00巷00○0號崇仁花園大廈（下稱系爭社區）管理委員會管理
    中心閱覽室（下稱系爭閱覽室）休息及滑手機時，被告卻進
    入系爭閱覽室對原告言語挑釁，並於公眾場所及2位保全人
    員和住戶即訴外人朱陳惠美面前，對原告使用「神經病」及
    「神經病一堆」之侮辱人格性之言語，是被告前揭行為，已
    嚴重貶損原告之名譽及人格社會地位之評價，爰依民法第18
    4條第1項前段及第195條第1項規定，提起本件訴訟，請求被
    告應賠償原告新台幣(下同)30萬元及在社區公告道歉聲明等
    語。
　㈡並聲明：⒈被告應給付原告30萬元，及自起訴狀送達翌日起至
    清償日止，按週年利率5%計算之遲延利息；並應於原告收受
    判決之日起算1個月，在系爭社區管理中心及共16部電梯內
    之公告欄上張貼如附件所示之道歉聲明。⒉願供擔保，請准
    宣告假執行。
二、被告則以：被告為系爭社區管理委員會主任委員，110年7月
    22日當天是保全人員打電話向被告請求協助，被告才下樓協
    助保全人員，只是請原告不要干擾保全人員而已。依原告所
    提之光碟及錄音譯文，雖有被告出言「神經病」及「神經病
    一堆」之詞，但僅是被告之口頭禪，並沒有辱罵原告之意思
    等語，資為抗辯。並聲明：⒈原告之訴駁回。⒉如受不利判決
    ，願供擔保，請准宣告免為假執行。
三、本院之判斷：
　　原告主張被告於110年7月22日晚上與原告起爭執時，被告出
    言「神經病一堆」及「神經病」之詞，有公開侮辱原告之人
    格，而對原告為侵權行為，使原告名譽權及社會上評價受到
    貶損，因而請求被告負損害賠償責任並公告道歉聲明等語，
    為被告所否認，並以前開情詞置辯。經查：
　㈠按因故意或過失，不法侵害他人之權利者，負損害賠償責任
    。故意以背於善良風俗之方法，加損害於他人者亦同；不法
    侵害他人之身體、健康、名譽、自由、信用、隱私、貞操，
    或不法侵害其他人格法益而情節重大者，被害人雖非財產上
    之損害，亦得請求賠償相當之金額，民法第184條第1 項、
    第195條第1項定有明文。次按言論自由為人民之基本權利，
    有實現個人自我、促進民主發展、呈現多元意見、維護人性
    尊嚴等多重功能，保障言論自由乃促進多元社會正常發展，
    實現民主社會應有價值，不可或缺之手段。而名譽權旨在維
    護個人主體性及人格之完整性，為實現人性尊嚴所必要，二
    者之重要性固難分軒輊，在法的實現過程中，應力求其二者
    保障之平衡，故侵害名譽權而應負侵權行為損害賠償責任者
    ，須以行為人意圖散布於眾，故意或過失詆毀他人名譽為必
    要，蓋如此始有使他人之名譽在社會之評價受到貶損之虞（
    最高法院99年度台上字第1664號判決意旨參照）。
　㈡本件原告主張被告於110年7月22日晚上在系爭閱覽室曾對原
    告口出「神經病」及「神經病一堆」之詞，而對原告為侵權
    行為一情，業據提出當日之光碟及錄音譯文各在卷為證(見
    調字卷第11至19頁)，然為被告爭執；經查，依前開光碟及
    錄音譯文顯示雙方當時之對話內容及經過為：【一開始「原
    告稱『我坐在這邊沒有動喔，閱覽室喔！社區的居民不能坐
    在這邊？叫警察來！你叫警察來！你現在報警！去報警！報
    警，我坐在這邊我犯法？報警，你馬上報警！我坐在這邊動
    都沒有動，報警！你去報警！去！我坐在這邊動都沒有動喔
    ！』，被告答以『然後呢？』，原告回稱『我坐在這邊』，被告
    又答以『然後呢？你要怎麼樣？然後呢？』，原告再稱『我怎
    麼樣？你要怎麼樣？現在是你要怎麼樣？你要怎麼樣來錄音
    嘛，我在這邊動都不動，我干擾誰？我動都不動！我干擾誰
    ，你叫警察來！』，被告則回『社區....』」，隨後「原告稱『
    我坐在這邊不能動，你要就報警，你當主委怎麼當的？我坐
    在這邊幹嗎？我不能坐？你盡量大聲我陪你玩』，被告則答
    以『我陪你啊！莫名其妙的人！』」，嗣「原告又稱『唸清楚
    溫福明：我不是告人的人』，被告則回『誰告你什麼？誰告你
    ？冤有頭債有主，誰告你講出來，誰告你？』」，之後被告
    方口出「神經病」及「神經病一堆」之詞】等情（見調字卷
    第13、15頁），可見雙方前開對話紀錄中，大多由原告發言
    ，且原告言語急促、態度挑釁，雙方因而起言語爭執，對話
    過程中被告均以簡單言語回應原告，但原告多次以重複話語
    挑起彼此情緒，終至被告口出「神經病」及「神經病一堆」
    之詞，惟核被告前揭回話，乃係因其不堪原告之擾才隨口出
    此語，且其亦稱「神經病」為其口頭禪，難認其主觀上有侮
    辱原告之意，或客觀上有何故意或過失侵害原告名譽之行為
    ，是以原告主張被告對其口出「神經病」及「神經病一堆」
    之詞，認被告前揭言詞有侮辱原告之意，及損及原告名譽云
    云，並無可採。
　㈢再者，本件肇因於系爭社區保全人員向被告投訴原告有影響
    其工作之情況下，被告始到場處理一情（參見台灣台北地方
    檢察署110年度他字第8189號卷第18至21頁警詢筆錄），被
    告係於雙方爭執後方出言「神經病」及「神經病一堆」之語
    ，然被告用語僅係使用者平日修養之表現，常人若聽聞他人
    以此俗氣用語辱罵他造，多會認為使用該俗氣用語者之修養
    不足，所減損者應係使用該用語者自身之名譽，應非他造之
    名譽，難認原告之名譽因此受到貶損。稽此，原告主張被告
    有公開侮辱原告之人格，而對原告為侵權行為，使原告名譽
    權及社會上評價受到損抑，因此請求被告賠償原告非財產上
    損害30萬元，並於系爭社區以公告方式，公告如附件所示之
    道歉聲明，均屬無據，不應准許。
四、綜上所述，原告依民法第184條第1項前段、第195條第1項規
    定，請求被告應給付原告30萬元，及自起訴狀送達翌日起至
    清償日止，按週年利率5%計算之遲延利息；並應於原告收受
    判決之日起算1個月，在系爭社區管理中心及共16部電梯內
    之公告欄上張貼如附件所示之道歉啟事，均無理由，應予駁
    回。原告之訴既經駁回，其假執行之聲請，即失所附麗，應
    併予駁回。
五、本件事證已臻明確，兩造其餘攻擊防禦方法及所提之證據，
    經審酌後認與判決之結果不生影響，爰不另一一論述，併此
    敘明。
六、訴訟費用負擔之依據：民事訴訟法第78條。　　　　
中　　華　　民　　國　　111 　年　　5 　　月　　31　　日
                  民事第四庭    法　官　陳靜茹
以上正本係照原本作成。
如對本判決上訴，須於判決送達後20日內向本院提出上訴狀。如
委任律師提起上訴者，應一併繳納上訴審裁判費。
中　　華　　民　　國　　111 　年　　5 　　月　　31　　日
                                書記官　蔡汶芯